【裁判字號】    97,上訴,5319
【裁判日期】    980407
【裁判案由】    毒品危害防制條例
【裁判全文】
臺灣高等法院刑事判決                97年度上訴字第5319號
上  訴  人
即  被  告  甲○○
選任辯護人  李建賢律師
上列上訴人因毒品危害防制條例案件，不服臺灣板橋地方法院96
年度訴字第3534號，中華民國97年9月4日第一審判決（起訴案號
：臺灣板橋地方法院檢察署96年度偵字第16452號），提起上訴
，本院判決如下：
    主  文
原判決關於被告甲○○部分撤銷。
甲○○販賣第三級毒品，處有期徒刑參年陸月；扣案門號000000
0000號SIM卡壹張、塑膠管壹枝，犯罪所得新臺幣壹仟貳佰元及
第三級毒品愷他命拾參包（併同包裝袋拾肆只，驗餘含袋合計重
拾貳點參參陸公克），均沒收。未扣案之搭配0000000000號SIM
卡行動電話壹具沒收，如不能沒收時，追徵其價額，或以其財產
抵償之。
    事  實
一、甲○○明知Ketamine（以下簡稱Ｋ他命）係毒品危害防制條
    例所列管之第三級毒品，不得非法販賣，因經濟狀況不佳，
    竟意圖營利，基於販賣第三級毒品愷他命之犯意，於民國（
    下同）96年7月初起，以每公克Ｋ他命新臺幣（下同）650元
    之價格，向真實姓名年籍不詳、綽號「紅龜」之成年男子，
    購入Ｋ他命數包（每包淨重約0.7公克，實際販入數量不詳
    ），計劃以每包600至700元之價格售與他人，並利用其所有
    之0000000000（起訴書誤載為0000000000）號行動電話對外
    連繫販賣事宜。甲○○接續於於12日凌晨零時許，在臺北縣
    永和市○○路與秀朗路口附近之「TEMPO」舞廳前，以每公
    克Ｋ他命650元之價格，向「紅龜」再購入Ｋ他命14包（每
    包淨重約0.7公克）伺機出售，惟尚未付清價款。
二、嗣於同年月13日凌晨1時許，甲○○駕駛向不知情之友人借
    得之車牌號碼6263-MR號自用小客車接載剛下班之女友乙○
    ○時，某真實姓名年籍不詳綽號「小章」之成年男子撥打甲
    ○○所有之0000000000號行動電話予甲○○，表示欲向其購
    買愷他命，甲○○乃與「小章」約定在臺北市○○○路與林
    森北路口見面交易，甲○○並將盛裝愷他命之塑膠管1枝交
    付乙○○保管，乙○○竟基於幫助甲○○販賣第三級毒品愷
    他命之犯意，為甲○○持有、保管該盛裝愷他命之塑膠管1
    枝，並陪同甲○○於同（13）日凌晨1時許，甲○○開車抵
    達上開約定之路口與「小章」見面，由甲○○下車交付愷他
    命2包（每包淨重約0.7公克，共淨重約1.4公克）與「小章
    」，「小章」則當場交付現金1200元與甲○○（起訴書誤為
    甲○○與乙○○於96年7月13日凌晨3時20分許，欲至買家「
    小章」約定之地點交易毒品）。
三、同（13）日凌晨2時40分許，甲○○駕駛上開小客車附載乙
    ○○前往臺北縣永和市○○路○段「TEMPO」舞廳前與「紅龜
    」見面，「紅龜」上車並坐於後座，甲○○即將先前因向「
    紅龜」購買Ｋ他命所積欠之價款5900元交付「紅龜」，並因
    「紅龜」表示渠Ｋ他他命已用罄，而歸還Ｋ他命1包予「紅
    龜」。適警方據報在上開舞廳前埋伏，見「紅龜」進入甲○
    ○車內，取得白色結晶粉末1包及金錢後下車，行跡可疑，
    乃尾隨甲○○駕駛之車輛，並於同（13）日凌晨3時20分許
    ，在臺北縣中和市○○路753號前因甲○○、乙○○下車，
    始上前盤查（乙○○經原審判處有期徒刑2年，緩刑5年，撤
    回上訴確定），自甲○○身上扣得其所有，因販毒所得之現
    金1200元及供販賣毒品用門號0000000000號SIM卡1張，乙○
    ○則當場自其隨身攜帶之皮包內取出甲○○所有內裝供販賣
    之Ｋ他命13包（含包裝袋14只，合計總重12.337公克）、供
    其施用之搖頭丸（即PMMA）13顆之塑膠管1枝。
四、案經臺北市政府警察局信義分局報請臺灣板橋地方法院檢察
    署檢察官偵查起訴。
    理  由
壹、程序方面：
一、被告甲○○主張，被告為警查獲當日之警詢、偵訊時之自白
    、證人乙○○同日之警詢、偵訊時之證述，均係受警方不正
    當誘導所致，自不具任意性，無證據能力。惟查：
  (一)經本院依被告甲○○辯護人之聲請，勘驗被告及證人乙○○
    之該次警、偵訊光碟。就警詢光碟部分，經勘驗之結果，被
    告甲○○部分：員警就擬定的問題分別詢問被告，被告所在
    位置為電腦擋住，無法看到甲○○表情，收音效果不佳，只
    有聽到員警問題，沒有辦法聽到甲○○回答。員警於甲○○
    回答之後有再重複一次所提問題，無法聽見甲○○回答之聲
    音，但員警仍然繼續訊問、製作筆錄，未見員警有何利誘、
    脅迫之情形。證人乙○○部分亦為相同之情形，僅乙○○部
    分製作筆錄至錄影帶第一捲之55分26秒時，因為鏡頭移動，
    看到乙○○於兩部螢幕中間出現，可以看見他的表情，有時
    搖頭、有時點頭。至二人同日之偵訊筆錄，經勘驗結果，錄
    音、錄影均收音清晰、畫面清楚。檢察官先後訊問被告甲○
    ○、證人乙○○，並無任何威脅利誘之不法行為，二人偵訊
    內容與筆錄所載意旨均相符。有本院勘驗筆錄附卷可稽（見
    本院卷第59頁、64頁）。是依勘驗結果，尚難證明被告之警
    、偵訊自白與乙○○之警、偵訊供述或證述不具任意性。
  (二)次查，本件被告甲○○及其辯護人於原審均未爭執該2人之
    警詢及檢察官初訊筆錄曾遭受強暴、脅迫、利誘、詐欺、疲
    勞訊問之情事，僅辯稱：被告甲○○、乙○○於警詢時因受
    警方之誘導詢問，而警方之誘導詢問屬不正方法，因此被告
    甲○○、乙○○之自白欠缺任意性云云（見原審卷第26頁）
    。被告甲○○爭執其警、偵訊自白及證人乙○○警訊、初次
    偵訊之任意性，僅稱「受警誘導」云云。惟本件係警方根據
    現場埋伏觀察所見及扣案之上揭證據，並參酌被告2人彼此
    之供述，詢問被告甲○○、乙○○有無販賣第三級毒品之犯
    行，警員縱有提示甲○○之警詢筆錄質問乙○○，亦屬合法
    且正當之偵查犯罪方法，且被告甲○○、乙○○於檢察官初
    訊時均一致陳明其2人之警詢筆錄內容實在，警方並無以不
    正方式取供等情在卷（見偵卷第52、53頁），足認被告甲○
    ○於警詢及檢察官初次訊問時之自白均係出於其自由意思所
    為之陳述，具任意性，而有證據能力。而證人乙○○於同日
    警、偵訊之證述，亦係出於自由意志。
  (三)證人乙○○於原審審理時之證言與其於96年7月13日警詢時
    及檢察官初次訊問時之供詞不符，然因證人乙○○於警詢及
    檢察官初次訊問時之筆錄，均係出於其自由意思所為，已如
    前述。再本件係警方根據現場埋伏觀察所見及扣案之上揭證
    據，並參酌被告2人彼此之供述，詢問被告甲○○、乙○○
    有無販賣第三級毒品之犯行，觀之乙○○之供述，諸如「甲
    ○○拿多少錢給這男子（按即「紅龜」）我不知道，我不知
    道是誰賣毒品給誰」、「甲○○販毒得利沒有給我金錢」、
    「甲○○確有於13日在本市○○○路與南京東路口販售毒品
    ，但我在車上，不知道販售何毒品及數量」等，非對被告甲
    ○○或自己不利之陳述，顯見渠當時之陳述距案發時間極為
    接近，較不易匿飾增減及衡量利害關係，其虛偽之可能性甚
    低，可信之程度較高，具有可信之特別情況，復為證明本件
    犯罪事實存否所必要，依刑事訴訟法第159條之2規定，具有
    證據能力。
  (四)證人乙○○於偵查中以被告身分，於檢察官偵查中所為之供
    述，雖未經具結，或其於偵查中以證人身分所為證述，雖未
    經被告甲○○為交互詰問，惟核無顯不可信之情況，且於原
    審審理時業以證人身分作證，接受被告甲○○及其辯護人之
    交互詰問，依最高法院所著96年度台上字第3527號判決意旨
    所示，對被告之對質詰問權及真實發現等在憲法上之基本訴
    訟權均已保障，可認證人乙○○於偵訊之供述及證述，依刑
    事訴訟法第159條之1第1項規定，對被告甲○○有證據能力
    。
二、次按被告以外之人於審判外之言詞或書面陳述，除法律有規
    定者外，不得作為證據；又被告以外之人於審判外之陳述，
    雖不符合同法第159條之1至第159條之4之規定，但經當事人
    於審判程序同意作為證據，法院審酌該言詞陳述或書面陳述
    作成時之情況，認為適當者，亦得為證據。當事人、代理人
    或辯護人於法院調查證據時，知有第159條第1項不得為證據
    之情形，而未於言詞辯論終結前聲明異議者，視為有前項之
    同意，刑事訴訟法第159條第1項及第159條之5分別定有明文
    。查本判決下列所引用之各該被告以外之人於審判外之陳述
    （包含書面陳述），雖屬傳聞證據，除上開經被告爭執者，
    業經本院審酌如前外，其餘部分，當事人於原審及本院審理
    中均表示同意作為證據方法而不予爭執，且迄至言詞辯論終
    結前亦未再聲明異議，本院審酌上開證據資料製作時之情況
    ，尚無違法不當及證明力明顯過低之瑕疵，亦認為以之作為
    證據應屬適當，故揆諸前開規定，爰逕依刑事訴訟法第159
    條之5規定，認前揭證據資料均有證據能力，先予敘明。至
    扣案物品為警合法搜索扣押所得之物，自有證據能力。
貳、實體方面：
一、訊據被告甲○○矢口否認有販賣第三級毒品Ｋ他命犯行，辯
    稱：扣案之Ｋ他命係伊於為警查獲當日，以每包650元之價
    格，而非以每公克650元之價格，向「紅龜」購入，且係為
    供己施用，並未販賣與「小章」，警方扣得之1200元亦非伊
    販毒之收入云云。於本院審理時再辯稱：證人乙○○並未親
    見被告有販賣Ｋ他命，是本案僅有被告之自白，並無其他補
    強證據可佐。惟查：
  (一)上揭事實，業據被告甲○○於警詢時陳稱：上我所駕駛之車
    輛男子，綽號「紅龜」（我不知真實姓名及年籍約20歲初）
    ，我所有之毒品是向他拿取，他上我車是我拿取新台幣5900
    元給他，因我要「回」給他。我於12日0時許在「TEMPO」舞
    廳外向他拿取14包Ｋ他命的錢，另外我於車上拿取一包毒品
    Ｋ他命給他，是因為他沒有了跟我拿的，「紅龜」是我毒品
    的來源，我持有之經警查獲之毒品是為了要販賣所用，都是
    「紅龜」以無顯示號碼之電話主動與我聯繫，約每隔2- 3天
    ，問我還有沒有東西（毒品），要不要補貨，假如我要補貨
    就和他約在「TEMPO」舞廳前，由他親自拿取毒品給我，我
    無法聯繫他，我都是先向他拿取K他命及搖頭丸販售（尚未
    交付購毒金錢）俟我出售毒品後再「回」他「本錢」，我購
    入K他命每公克650元，我販售每包0.7公克（由「紅龜」分
    裝完畢）600- 700元，搖頭丸250元購入，300-3 50元販售
    （每顆），我販售約1個多星期左右，才剛開始而已，因我
    家庭經濟不是很好，以為這樣可以賺錢，迄今才賺幾千元而
    已。我於今日（13日）1時許，有販售Ｋ他命2包共收取1200
    元，我女友乙○○在場，因為毒品放在她包包內，我已自行
    取出販毒贓款1200元交付警方扣押。於台北市○○○路與南
    京東路口販售與我不知真實姓名年籍，綽號「小章」之男子
    。我要交易毒品時都會向友人借用自小客，沒有特定，我向
    「紅龜」購毒時他已分裝好了，所以我沒有磅秤及分裝袋，
    乙○○沒有每次都在場，如果我有搭載她時又有他人相約交
    易毒品時，乙○○才會在場，她沒做什麼，但她知道我在販
    售毒品。我知道我做錯了，我本來以為我行為可以賺錢彌補
    家中負擔，但是我錯了，我應用正當方法賺錢（見偵卷第12
    至14頁），又於96年7月13日檢察官初次偵訊時坦承：扣案
    毒品是我跟「紅龜」買的，都是他打電話給我的，我不知道
    如何聯絡他。96年7月13日凌晨1時多，因為被告乙○○下班
    我去載她，剛好有人打電話給我要買毒品，我就跟買家約在
    南京東路與林森北路口，被告張當時在車上，只是搭我的車
    一起過去。買家「小章」以1200元跟我買2小包K他命，約
    1.4公克等語（見偵卷第51、52頁）。已就犯罪事實自白在
    卷。
  (二)證人乙○○於警詢時證稱：我自行由我攜帶之包包內取出一
    個黑色塑膠盒（內有搖頭丸及K他命，但我不知道數量多少
    ）主動交付警方人員扣押，該毒品搖頭丸及K他命是甲○○
    的，我知道是毒品，是我將該毒品放在我包包內。上甲○○
    車輛之男子我不認識，應是甲○○的朋友，我知甲○○有拿
    錢及一包愷他命給該男子（愷他命一包是甲○○自塑膠盒內
    取出，我有看到所以知道），但甲○○拿多少錢給這男子我
    不知道。我不知道是誰賣毒品給誰。我知道甲○○平日有販
    售搖頭丸及愷他命，警方所查獲之前述毒品是甲○○販售所
    用。我陪同被告甲○○時，要交易毒品，他會在車上跟我說
    他要交易毒品，所以我知情。他沒攜帶包包時，我會幫他攜
    帶毒品，是偶而，沒有每次，因我與他是男女朋友。今日（
    13日）甲○○確有於13日，在台北市○○○路與南京東路口
    販售毒品與他人，但我在車上，不知道販售何毒品及數量（
    見偵卷第34、35頁），又於同日檢察官初次偵訊時陳稱：13
    日凌晨1時被告甲○○至南京東路接我下班，後來我們就去
    南京東路與林森北路口找一個我不認識的人等語（見偵卷第
    53頁）。由上可知，依證人被告乙○○所證，甲○○確係在
    販賣Ｋ他命，且渠確有陪同甲○○開車於96年7月13日凌晨1
    時許，至臺北市○○○路與林森北路口出售Ｋ他命2包與「
    小章」。雖渠證稱，未親見交易情形，惟被告甲○○確有於
    為警查獲當日凌晨1時許，在南京東路與林森北路口下車販
    賣毒品之事實。
  (三)按被告之自白固不得作為認定犯罪之唯一證據，而須以補強
    證據證明其確與事實相符，然茲所謂之補強證據，並非以證
    明犯罪構成要件之全部事實為必要，倘其得以佐證自白之犯
    罪非屬虛構，能予保障所自白事實之真實性，即已充分。又
    得據以佐證者，雖非直接可以推斷該被告之實施犯罪，但以
    此項證據與被告之自白為綜合判斷，若足以認定犯罪事實者
    ，仍不得謂其非屬補強證據（參照最高法院73年度台上字第
    5638 號判例意旨）。本件雖難以查明「紅龜」、「小章」
    之真實年籍，惟本件係警於97年5月13日凌晨，在永和市「
    TEMPO」舞廳外埋伏，於同日2時40分許，見一男子登上被告
    所駛車輛，被告交付毒品、金錢予該男子，嗣警尾隨被告於
    同日3時40分，在永和市○○路753號，見被告及乙○○下車
    ，上前盤查，扣得毒品Ｋ他命等物之經過，為被告所不爭執
    ，並經證人乙○○證述在卷。而被告經警詢問後，自白扣案
    毒品係向登上其車輛之男子「紅龜」所購買，並曾於同日1
    時，在台北市○○○路與南京東路口販賣2包Ｋ他命予一綽
    號「小章」之男子，獲得1200元，證人乙○○亦證稱，被告
    確有於上開時地下車販賣毒品予不詳姓名人，並有扣案之結
    晶物質共13包、塑膠管1枝、現金1200元及行動電話門號
    0000000000號通訊晶片卡（即SIM卡）1張扣案可資佐證，且
    上開結晶物質共13包經行政院衛生署管制藥品管理局鑑定結
    果，含愷他命成分，含包裝之塑膠袋14只，原總重12.337公
    克，驗餘含袋合計重12.336公克，亦有該96年7月26日局管
    檢字第0960007456號鑑定書1紙在卷可憑（見偵卷第73頁）
    ，已足以佐證被告甲○○自白上揭販賣Ｋ他命之事實非屬虛
    構，且能保障其自白事實之真實性，自屬適合之補強證據，
    足以認定被告甲○○確有上揭販賣愷他命之犯行。
  (四)雖被告甲○○嗣後否認犯罪，惟伊於96年8月6日檢察官訊問
    時陳稱：警詢時警方並未對伊刑求，但有叫伊要承認。內勤
    檢察官並無叫伊承認販毒，但因在勒戒所想很多，就想說伊
    沒有販賣毒品等語（見偵卷第67頁）。顯見被告甲○○係事
    後思及販賣第三級毒品之刑責甚重，衡量利害關係後始翻異
    前供、否認犯罪。其上開辯解，顯係畏罪卸責之詞，不足採
    信。再證人乙○○雖於原審審理時具結證稱：伊不知甲○○
    有販賣愷他命之犯行云云。惟證人乙○○於警詢及檢察官初
    次訊問就被告甲○○有販賣愷他命，且有幫助甲○○攜帶愷
    他命並放置於隨身攜帶之皮包內，且陪同甲○○開車於96年
    7月13日凌晨1時許至臺北市○○○路與林森北路口與「小章
    」見面交易毒品等情綦詳，是其於原審審理時翻異前供，證
    稱不知甲○○有販賣愷他命之行為云云，顯係迴護被告甲○
    ○，兼為自己利益之詞，不足採信。
二、綜上所述，被告甲○○販賣毒品愷他命犯行事證明確，洵堪
    認定。
三、按Ｋ他命係毒品危害防制條例第2條第2項第3款所列管之第
    三級毒品。又毒品危害防制條例所規定之販賣毒品罪，雖不
    以販入之後復行賣出為要件，祇要以營利為目的，將毒品販
    入或賣出，有一於此，其犯罪即為完成。惟其行為態樣，可
    分為販入、賣出、販入後復行賣出等三種情形。其中販入或
    賣出，有一於此，其犯罪固屬完成；但在販入後復行賣出之
    場合，行為人意圖營利而販入毒品後，至首次賣出，乃兩個
    舉動之接續實行，仍祇成立一個販賣既遂罪（參考最高法院
    96年度台上字第3551號判決意旨）。被告甲○○意圖營利，
    自96年7月初起，接續多次向「紅龜」販入Ｋ他命，並於96
    年7月13日售出愷他命2包與「小章」，其先前多次販入Ｋ他
    命之行為係為日後出售預作準備，且時間密接，其販入後至
    首次售與「小章」，乃兩個舉動之接續實行，依上開說明，
    祇成立一個販賣既遂罪。核被告甲○○所為，係犯毒品危害
    防制條例第4條第3項之販賣第三級毒品罪。乙○○明知甲○
    ○在販賣Ｋ他命，仍替甲○○保管、持有愷他命，並陪同甲
    ○○前往，由甲○○自行與買家交易毒品，顯係基於幫助甲
    ○○販賣愷他命之犯意，而未參與販賣第三級毒品犯行之構
    成要件行為，為幫助犯。公訴意旨認被告二人所為係共犯毒
    品危害防制條例第5條第3項之意圖販賣而持有第三級毒罪嫌
    云云，容有未洽，且二人非共犯關係，惟其基本社會事實同
    一，起訴法條應予變更。又被告甲○○僅售出淨重共約1.4
    公克之愷他命兩包與「小章」，數量甚微，且僅從中賺取價
    差約29 0元而已，於行為時甫滿21歲，甚為年輕，所犯上揭
    罪刑，顯有情輕法重之情形，縱使分別處以販賣第三級毒品
    罪、幫助販賣第三級毒品罪之最低刑度，仍嫌過重，其情顯
    可憫恕，爰均依刑法第59條規定酌量減輕其刑。
四、原審就被告甲○○據以論罪科刑固非無見，惟搭配扣案門號
    0000000000號SIM卡之行動電話雖未扣案，仍屬被告甲○○
    所有，供販賣毒品所用之物，應依毒品危害防制條例第19條
    第1項宣告沒收，原審疏未為沒收之諭知，尚有未洽，被告
    上訴仍執陳詞否認犯罪，固無理由，惟原判決既有上開可議
    之處，自屬無可維持，由本院將原判決此部分撤銷改判。
五、審酌被告甲○○之犯罪動機、目的、手段，售出之愷他命淨
    重僅約1.4公克，其販賣毒品予他人施用，戕害國民身心健
    康，惟所獲得之利益甚微，且其於警詢時及檢察官初次偵訊
    時均坦承犯行，嗣因畏罪而翻異前詞之態度等一切情狀，量
    處如主文第二項所示之刑。
六、末按毒品危害防制條例第18條第1項後段規定，查獲之第三
    、四級毒品，無正當理由而擅自持有者，沒入銷燬之，係專
    指查獲之施用、持有第三、四級毒品而言；倘係查獲之製造
    、運輸、販賣、意圖販賣而持有、以非法方法使人施用、引
    誘他人施用或轉讓之第三、四級毒品，既屬同條例相關法條
    明文規定處罰之犯罪行為，即非該條項應沒入銷燬之範圍。
    又同條例第19條第1項所定「供犯罪所用或因犯罪所得之物
    」，係指犯第4條至第9條、第12條、第13條或第14條第1項
    、第2項之罪所用或所得之物，不包括毒品本身在內，自不
    得為第三、四級毒品之沒收依據（以犯第4條第3項販賣第三
    級毒品罪為例，其供犯罪所用之物，當指「供販賣第三級毒
    品所用之物」而言；第三級毒品本身為販賣之標的，為遂行
    販賣該毒品使用之物，始屬「供犯罪《犯第4條第3項之販賣
    第三級毒品罪》所用之物」，其理至明）。同條例對於查獲
    之製造、運輸、販賣、意圖販賣而持有、以非法方法使人施
    用、引誘他人施用及轉讓第三、四級毒品之沒收，並無特別
    規定，如其行為已構成犯罪，則該毒品即屬不受法律保護之
    違禁物，應回歸刑法之適用（參照最高法院95年度台上字第
    91 1號判決意旨）。是扣案之上開第三級毒品愷他命，屬違
    禁物，依上開說明及最高法院判決意旨，應依刑法第38條第
    1 項第1款規定宣告沒收（至鑑驗所耗損之愷他命既已滅失
    ，爰不另為沒收之諭知）。另按犯毒品危害防制條例第4條
    至第9條、第12條、第13條或第14條第1項、第2項之罪者，
    其供犯罪所用或因犯罪所得之財物均沒收之，如全部或一部
    不能沒收時，追徵其價額或以其財產抵償之，毒品危害防制
    條例第19條第1項定有明文。本件扣案之現金1200元，係被
    告甲○○販賣愷他命所得，扣案之門號0000000000號SIM卡1
    張、塑膠管1枝及盛裝上開愷他命之包裝袋14只，未扣案之
    搭配上開門號之行動電話一具，均屬被告甲○○所有、供犯
    本件販賣毒品所用之物，業據被告甲○○於警詢時供明在卷
    ，均應依毒品危害防制條例第19條第1項宣告沒收。而未扣
    案之上開行動電話，如不能沒收時，應依毒品危害防制條例
    第19條第1項規定，追徵其價額或以其財產抵償之。另扣案
    PMMA係供被告甲○○施用所用，與本案無關，毋庸於本案諭
    知，依毒品危害防制條例第18條第1項為沒入銷燬之處分，
    附此敘明。
五、不另為無罪諭知部分：
  (一)公訴意旨略以：被告甲○○均明知PMMA及Ｋ他命，皆為政府
    公告查禁之第三級毒品，依法不得販賣或持有，竟與乙○○
    共同基於意圖販賣第三級毒品PMMA、愷他命營利之犯意，於
    96年7月上旬，在臺北縣永和市○○路與秀朗路口附近之「T
    EMPO」舞廳前，由甲○○以每顆PMMA250元、每公克Ｋ他命
    650元之代價，向年籍不詳、綽號「紅龜」之成年男子，購
    買第三級毒品PMMA、Ｋ他命後，再交由乙○○保管，復由甲
    ○○透過不詳友人介紹年籍姓名不詳，綽號「小龍」、「小
    章」、「小旋」、「全德」等買家，以撥打甲○○所有門號
    0000000000號行動電話聯絡，向甲○○購買PMMA，及綽號「
    小龍」、「小旋」、「全德」等買家，向甲○○購買Ｋ他命
    ，以此方式意圖販售第三級毒品PMMA及Ｋ他命牟利。因認被
    告甲○○所為，涉犯毒品危害防制條例第4條第3項之販賣第
    三級毒品罪嫌。
  (二)按犯罪是否已起訴，以起訴書所載事實為準，而不以所引法
    條為依據（參見最高院70年度台非字第71號判決）。本件依
    起訴書所載犯罪事實觀之，應係認被告甲○○、乙○○所為
    ，涉共犯毒品危害防制條例第4條第3項之販賣第三級毒品罪
    嫌。起訴書認被告二人所為係共犯毒品危害防制條例第5條
    第3項之意圖販賣而持有第三級毒罪嫌云云，容有未洽，合
    先敘明。
  (三)公訴意旨認被告涉犯販賣第三級毒品PMMA予綽號「小龍」、
    「小章」、「小旋」、「全德」，販賣Ｋ他命予綽號「小龍
    」、「小旋」、「全德」之行為，無非以被告甲○○之自白
    、證人乙○○之證述、扣案如事實欄所載物品及毒品鑑驗通
    知書為主要論據。
  (四)按被告或共犯之自白，不得作為有罪判決之唯一證據，仍應
    調查其他必要之證據，以察其是否與事實相符。刑事訴訟法
    第156條第2項定有明文。訊據被告甲○○堅詞否認有上開販
    賣第三級毒品PMMA、Ｋ他命情事。經查：被告甲○○雖於警
    詢時供稱伊有販賣PMMA（俗稱搖頭丸）之犯行，且警方查獲
    時亦扣得PMMA11顆。惟被告甲○○於檢察官初次訊問時即已
    陳明：伊僅有販賣愷他命之犯行，並未販賣搖頭丸，扣案之
    搖頭丸係供自己施用等情在卷（見偵卷第52頁），證人乙○
    ○於警訊、檢察官初訊時，亦並未明確證述被告甲○○確有
    販賣或意圖販賣而持有PMMA之犯行，而扣案之現金1200元係
    被告甲○○販賣愷他命之所得，警方未扣得任何關於被告甲
    ○○因販賣PMMA所得之款項，尚難認定被告甲○○於警詢時
    關於販賣或意圖販賣而持有PMMA之自白與事實相符，此部分
    不能證明被告甲○○犯罪。又被告甲○○雖於警詢及檢察官
    偵查中雖亦供稱已多次販賣Ｋ他命與「小龍」、「小璇」、
    「全德」等人云云，惟其對於實際交易之時間及地點均未詳
    細陳明，證人乙○○於警詢、偵審中亦從未證稱其曾目睹甲
    ○○販售Ｋ他命與「小龍」、「小璇」、「全德」等人，復
    無其他積極證據足資佐證被告甲○○此部分之自白與事實相
    符，自難僅憑被告甲○○於警詢及檢察官偵查中含混不明之
    自白，即逕認被告甲○○尚有販賣Ｋ他命與「小龍」、「小
    璇」、「全德」等人之犯行。惟因公訴意旨認此部分與前揭
    被告論罪科刑部分具有實質上一罪關係，自無庸另為無罪之
    諭知。
據上論斷，應依刑事訴訟法第369條第1項前段、第364條、第299
條第1項前段、第300條，毒品危害防制條例第4條第3項、第19條
第1項，刑法第11條、第59條、第38條第1項第1款規定，判決如
主文。
本案經檢察官劉靜婉到庭執行職務。
中    華    民    國    98    年    4    月    7     日
            刑事第十六庭  審判長法  官  溫耀源
                                法  官  許增男
                                法  官  王敏慧
以上正本證明與原本無異。
如不服本判決，應於收受送達後10日內向本院提出上訴書狀，其
未敘述上訴之理由者並得於提起上訴後10日內向本院補提理由書
（均須按他造當事人之人數附繕本）「切勿逕送上級法院」。
                                書記官  丁淑蘭
中    華    民    國    98    年    4     月    7     日
附錄：本案論罪科刑法條全文
毒品危害防制條例第4條第3項：
製造、運輸、販賣第三級毒品者，處5 年以上有期徒刑，得併科
新臺幣5百萬元以下罰金。


司法院資訊處製作；財團法人民間司法改革基金會備份。
